【裁判字號】    98,訴緝,167
【裁判日期】    981231
【裁判案由】    偽造文書
【裁判全文】
臺灣高雄地方法院刑事判決             98年度訴緝字第167號
公  訴  人  臺灣高雄地方法院檢察署檢察官
被      告  甲○○
上列被告因偽造文書案件，經檢察官提起公訴（88年度偵字第24
797 ），被告於準備程序中就被訴事實為有罪之陳述，經本院告
知簡式審判程序之旨，並聽取被告與公訴人之意見後，本院合議
庭裁定由受命法官獨任進行簡式審判程序，本院判決如下：
    主  文
甲○○連續犯行使偽造私文書罪，累犯，處有期徒刑肆月，如易
科罰金，以銀元參佰元即新臺幣玖佰元折算壹日。如附表所示之
文書上偽造之「乙○○」之署押壹枚、印文壹枚，及偽造之「乙○○」之印章壹枚，均沒收。
    事  實
一、甲○○前因詐欺案件，經臺灣高等法院高雄分院以83年度上
    易字第894 號判決，判處有期徒刑5 月確定，於民國84年9
    月7 日執行完畢。甲○○前在高雄市三民區○○○路567 號
    12樓，經營金海派ＫＴＶ店，對外以人頭「乙○○」為名義
    負責人，於88年3 月11日（起訴書誤載為87年3 月11日），
    未經乙○○同意，卻以乙○○之名義偽造其印章、印文（起
    訴書贅載署押）撰具告訴狀，對來店消費賒帳之客戶李健一
    提出詐欺罪之控告，嗣於88年5 月26日上午10時15分許，於
    臺灣高雄地方法院檢察署檢察官偵訊該詐欺案（88年度偵字
    第7307號）時，甲○○又偽造乙○○之署押寫立受其委任為
    告訴代理人之委任狀，並於乙○○三字之署押下面盜蓋「丙○○」之印章，提出行使告訴代理權，足生損害於乙○○、
    丙○○之權利及國家司法權之正確行使。
二、案經臺灣高雄地方法院檢察署檢察官自動檢舉偵查起訴。
    理  由
一、本件被告甲○○所犯係死刑、無期徒刑、最輕本刑為3 年以
    上有期徒刑以外之罪，其於準備程序進行中，就被訴事實為
    有罪之陳述，經受命法官告知簡式審判程序之旨，並聽取當
    事人之意見後，本院合議庭認無不得或不宜改依簡式審判程
    序進行之情形，爰依刑事訴訟法第273 條之1 第1 項規定，
    裁定本件由受命法官獨任進行簡式審判程序。又本件卷內之
    證據資料，依同法第273 條之2 規定，不受同法第159 條第
    1 項關於傳聞法則規定之限制，依法均有證據能力，合先敘
    明。
二、上揭事實，業據被告甲○○於本院審理中坦承不諱，並有上
    揭被告偽造乙○○之署押與分別偽造及盜蓋乙○○、丙○○
    印文於上之告訴狀、委任狀各1 份在卷可稽，參以被告方為
    金海派ＫＴＶ店之實際負責人，乙○○、丙○○等人均係被
    告所雇用之人頭，足認被告上揭任意性之自白與事實相符，
    得作為被告有罪之證據。又被告所提出乙○○委託其完全代
    理金海派ＫＴＶ店之營運、管理及訴訟事項之委託書，被告
    不僅無法提出乙○○之年籍資料供本院傳喚到庭作證，亦無
    法證明該委託書為真實，且縱使屬實，該委託書尚有「如有
    一切法律刑責概與本人無關」之但書，有該委託書1 紙在卷
    可按，顯與一般委任或代理之效力相違，可見立約人並無授
    予代理權之真意，僅係被告為逃避經營金海派ＫＴＶ店所需
    面對行政管制上之責任。再者，乙○○本即為被告經營金海
    派ＫＴＶ店之人頭負責人，實際業務均由被告直接處理而非
    經過乙○○之同意，且該委託書之內容僅載明授權被告代理
    金海派ＫＴＶ店之經營，而非授權被告本件得以乙○○之名
    義提起告訴，並得刻其印章，撰狀簽名蓋章，何況立約時間
    距本件案發時間將近2 年之久（該委託書係載於86年6 月15
    日書立）等情，均無法證明乙○○已有同意被告本件得以其
    名義，刻其印章，並撰狀簽名蓋章其上之情，自無從採為對
    被告有利之認定。而被告擅以他人名義提起告訴，若其所告
    非實，恐將使他人日後遭受誣告之追訴，並妨害國家司法權
    之正確行使，而本件被告以乙○○名義向臺灣高雄地方法院
    檢察署對李健一提起詐欺告訴一案，業經該署檢察官以88年
    度偵字第7307號認李健一犯罪嫌疑不足而為不起訴處分，可
    見被告上揭行使偽造私文書之行為，足生損害於乙○○、丙○○之權利及國家司法權之正確行使。從而，本件事證明確
    ，被告上揭犯行堪以認定，應依法論科。
三、論罪科刑：
  (一)按行為後法律有變更者，適用行為時之法律。但行為後之法
    律有利於行為人者，適用最有利於行為人之法律；刑法第2
    條第1 項定有明文。又法律變更比較時應就罪刑有關之共犯
    、未遂犯、連續犯、牽連犯、結合犯以及累犯加重、自首減
    輕、暨其他法定加減原因、與加減例等一切情形，綜其全部
    之結果，而為比較，再適用最有利於行為人之法律處斷，最
    高法院24年上字第4634號、27年上字第2615號判例可供參考
    。查被告行為後，刑法第28條關於共同正犯、第33條第5 款
    關於罰金刑、第55條關於牽連犯、第56條關於連續犯之規定
    ，均於94年2 月2 日修正公布，並於95年7 月1 日起施行。
    茲就上開規定比較適用如下：
  1.累犯部分：被告行為時，刑法第47條累犯之適用並不以故意
    犯為限，雖修正後刑法第47條則限於故意犯始有適用，然本
    件被告為故意犯罪，故不論依新舊法，均構成累犯，並無歧
    異之處，自不生比較之餘地，故應一般法律適用之原則，適
    用現行、有效之裁判時法論處。
  2.牽連犯部分：修正前刑法第55條係規定：「一行為而觸犯數
    罪名，或犯一罪而其方法或結果之行為犯他罪名者，從一重
    處斷。」而修正後則規定：「一行為而觸犯數罪名者，從一
    重處斷。但不得科以較輕罪名所定最輕本刑以下之刑。」修
    正後刪除牽連犯之規定，而論以數罪，經比較新舊法之結果
    ，以被告行為時之修正前法律較有利於被告。
  3.連續犯部分：現行刑法業已刪除關於連續犯之規定，此刪除
    雖非犯罪構成要件之變更，但顯已影響行為人刑罰之法律效
    果，自屬法律變更。本件被告分別於88年3 月11日、88年5
    月26日行使偽造私文書，時間緊接，所犯構成要件相同，顯
    係分別基於概括犯意反覆為之，本得適用修正前刑法第56條
    之規定分別論以一罪，惟因現行刑法刪除前開連續犯規定，
    致被告所為須依法分論併罰，依新法第2 條第1 項規定比較
    新、舊法之結果，仍以行為時即修正前刑法第56條之規定較
    有利於被告。
  4.易科罰金之折算標準部分：修正前刑法第41條第1 項前段規
    定：「犯最重本刑為5 年以下有期徒刑以下之刑之罪，而受
    6 個月以下有期徒刑或拘役之宣告，因身體、教育、職業、
    家庭之關係或其他正當事由，執行顯有困難者，得以1 元以
    上3 元以下折算1 日，易科罰金。」，又被告行為時之易科
    罰金折算標準，修正前罰金罰鍰提高標準條例第2 條前段規
    定，就其原定數額提高為100 倍折算1 日，應以銀元300 元
    即新臺幣900 元折算1 日，惟修正後刑法第41條第1 項前段
    則規定：「犯最重本刑為5 年以下有期徒刑以下之刑之罪，
    而受6 個月以下有期徒刑或拘役之宣告者，得以新臺幣1 千
    元、2 千元或3 千元折算1 日，易科罰金。」，比較新舊法
    之結果，修正後之規定並非較有利於行為人，自應適用修正
    前刑法第41條第1 項前段之規定。
  5.綜上所述，本件經新舊法綜合比較結果，應適用94年2 月2
    日修正前刑法之上揭規定較有利於被告。
  (二)核被告甲○○所為，係犯刑法第216 條、第210 條之行使偽
    造私文書及第217 條第2 項之盜用印章罪。其行使偽造私文
    書前之偽造私文書行為，已為高度之行使行為所吸收，而其
    偽造乙○○之署押、印章、印文等行為，乃偽造上開私文書
    之階段行為，均不另論罪。又被告行使偽造私文書及盜用丙○○印章之行為，有方法結果之牽連關係，應從一重之行使
    偽造私文書罪處斷。被告先後2 次行使偽造私文書犯行，時
    間緊接，罪名與構成要件相同，顯係基於概括犯意而為，應
    依修正前刑法第56條規定論以連續犯1 罪並加重其刑。又被
    告前因詐欺案件，經臺灣高等法院高雄分院以83年度上易字
    第894 號判決，判處被告有期徒刑5 月確定，於84年9 月7
    日執行完畢乙情，有臺灣高等法院被告前案紀錄表1 份在卷
    可稽，其於受有期徒刑執行完畢後，5 年內故意再犯本件有
    期徒刑以上之罪，為累犯，應依刑法第47條第1 項規定加重
    其刑，並依法遞加重其刑。爰審酌被告上揭行使偽造私文書
    之行為，雖侵害他人之權利，實屬不該，惟念被告犯後坦承
    犯行，態度良好，且係因不諳法律致罹刑章，參以被告之犯
    罪動機惡性不大、造成之損害非鉅，及其生活狀況、智識程
    度等一切情狀，量處如主文所示之刑，並依修正前刑法第41
    條第1 項前段，諭知其易科罰金之折算標準，以示懲儆。又
    本件被告所犯上開犯行之犯罪時間雖在96年4 月24日以前，
    惟其於89年12月8 日因本案經本院發佈通緝，至98年12月21
    日方自動到案，有被告通緝歸案證明書1 份可證，依中華民
    國九十六年罪犯減刑條例第5 條之規定，自不得予以依該條
    例減刑，併此敘明。至被告於刑事告訴狀上偽造之「乙○○
    」之印文1 枚，於委任狀上偽造之「乙○○」之署押1 枚，
    及被告偽造「乙○○」之印章1 枚，應依刑法第219 條之規
    定，不問屬於被告與否，均宣告沒收。惟盜用他人真印章所
    蓋之印文，並非刑法第219 條所指之偽造印文，有最高法院
    80年度台上字第1724號判決意旨可資參照，是就被告盜用「
    丙○○」之印章，蓋於委任狀上之「丙○○」之印文，不另
    予宣告沒收，附此敘明。
據上論斷，應依刑事訴訟法第273 之1 第1 項、第284 條之1 、
第299 條第1 項前段，刑法第2 條第1 項、第216 條、第210 條
、第217 條第2 項、第47條第1 項，修正前刑法第55條、第56條
、第41條第1 項前段，刑法第219 條，廢止前罰金罰鍰提高標準
條例第2 條，現行法規所定貨幣單位折算新臺幣條例第2 條，判
決如主文。
本案經檢察官丁○○到庭執行職務。
中    華    民    國    98    年    12    月    31    日
                  刑事第五庭    法  官  林裕凱
以上正本證明與原本無異。
如不服本判決應於收受判決後10日內向本院提出上訴書狀，並應
敘述具體理由。其未敘述上訴理由者，應於上訴期間屆滿後20日
內向本院補提理由書(均須按他造當事人之人數附繕本)「切勿逕
送上級法院」。
中    華    民    國    98    年    12    月    31    日
                                書記官  黃靖媛
附錄所犯法條
中華民國刑法第216條
（行使偽造變造或登載不實之文書罪）
行使第 210 條至第 215 條之文書者，依偽造、變造文書或登載
不實事項或使登載不實事項之規定處斷。
中華民國刑法第210條
（偽造變造私文書罪）
偽造、變造私文書，足以生損害於公眾或他人者，處 5 年以下
有期徒刑。
中華民國刑法第217條
（偽造盜用印章印文或署押罪）
偽造印章、印文或署押，足以生損害於公眾或他人者，處 3 年
以下有期徒刑。
盜用印章、印文或署押，足以生損害於公眾或他人者，亦同。
附表：被告偽造之私文書
┌───┬───────┬────────────────────┐
│編號  │偽造之文書    │偽造之署押、印文                        │
├───┼───────┼────────────────────┤
│ 1    │刑事告訴狀    │「乙○○」之印文1枚                     │
├───┼───────┼────────────────────┤
│ 2    │委任狀        │「乙○○」之署押1枚                     │
└───┴───────┴────────────────────┘

司法院資訊處製作；財團法人民間司法改革基金會備份。
